臺灣高等法院臺中分院民事判決　九十三年度重上字第二六號
　　　上　訴　人　　彰化縣政府
　　　法定代理人　　乙○○
　　　複　代理人　　甲○○
　　　　　　　　　　丙○○即.
　　　　　　　　　　戊○○即.
右當事人間請求拆屋還地等事件，上訴人對於民國九十二年十二月十二日臺灣彰化地
方法院九十二年度重訴字第六三號第一審判決提起上訴，經本院於九十四年一月十二
日言詞辯論終結，判決如下：
  　  主　    文
上訴駁回。
第二審訴訟費用由上訴人負擔。
    　事實及理由
甲、程序部分：
　　被上訴人許邊金於民國九十三年六月二十一日死亡，並據其繼承人己○○○、丙
    ○○、戊○○、庚○○、丁○○等人於九十三年七月三十日具狀聲明承受訴訟在
    案，有民事承受訴訟狀、戶籍謄本、繼承系統表等件在卷可稽（見本院卷(二)第五
    頁至第十二頁），經核於法尚無不合，應予准許，事涉程序，合先敘明。
乙、實體部分：
一、本件被上訴人主張：
    （一）、被上訴人係坐落彰化縣秀水鄉○○段第一四二六地號土地之之所有權人
            ，其上建物則係日據時期日本政府之行政機關所建造供公用，嗣於臺灣
            光復後由上訴人接收，並交予訴外人彰化縣警察局鹿港分局秀水分駐所
            （下稱秀水分駐所）管理使用，仍為公用，有秀水分駐所沿用民地案意
            見調查表可稽。系爭建物並無正當權源占用被上訴人所有之上開土地，
            則被上訴人自得本於所有權之作用，請求上訴人應將該土地上之系爭建
            物拆除，並返還該土地予被上訴人。被上訴人就無權占有之事實無舉證
            之責，上訴人應就取得占有係有正當權源之事實證明之。關於系爭建物
            之歸屬，依上訴人之函文表示已轉交彰化縣警察局函覆原審法院，再依
            彰化縣警察局之函文即表示系爭建物於光復後由政府本於公權力接收，
            列為彰化縣縣有財產充為公用，故已對被上訴人主張之事實自認。
    （二）、上訴人占用被上訴人上開土地數十年，既未徵收或租賃，亦未支付使用
            之對價，上訴人受有相當於租金之利益，並致被上訴人受有此等損害，
            故依民法第一百七十九條不當得利規定請求返還相當於租金之利益，依
            土地法第一百零五條、九十七條第一項，租金以土地申報總價額年息百
            分之十計算。本件系爭土地遭占用主張最近五年之不當得利，依八十六
            年之申報地價，坐落彰化縣秀水鄉○○段第一四二四地號土地每平方公
            尺新臺幣（下同）一萬二千四百八十元乘以面積十平方公尺、同段第一
            四二六地號土地每平方公尺一萬零六百八十九元乘以面積三四０平方公
            尺，均再乘以年息百分之十以及年數五年計算，合計為一百八十七萬九
            千五百三十元。蓋因系爭土地坐落位置面臨彰化縣秀水鄉○○路，人潮
            洶湧，大樓林立，在彰化縣秀水鄉○○○○地段，故以年息百分之十計
            算，自屬合理（經原審判決：(一)上訴人應將坐落彰化縣秀水鄉○○段第
            一四二六地號土地上，如附圖所示Ｂ部分面積０‧０一０七公頃、Ｃ部
            分面積０‧００四０公頃、Ｄ部分面積０‧００四七公頃之建物拆除，
            並將該部分土地交還被上訴人。(二)上訴人應給付被上訴人玖拾參萬參仟
            壹佰伍拾元，及自九十二年三月二十五日起至清償日止，按年息百分五
            之計算之利息。(三)被上訴人其餘之訴駁回。被上訴人就其敗訴部分，並
            未據提起上訴，該部分本院即無加以審酌之必要，併予敘明）。
    （三）、依上訴人九十二年九月十五日府授警後字第０九二０一六八八０一號函
            覆原審記載：「主旨：本案秀水分駐所沿用民地之建物使用情形，業經
            本府『轉交本縣警察局於九十二年九月一日併貴院同文號』函復在案」
            ，此有該函在可考。次依彰化縣警察局九十二年九月一日彰警後字第０
            九二００七三一０九號函覆原審記載：「主旨：查秀水分駐所之建物權
            屬，係於台灣光復後，由政府本於公權力接收，並列為彰化縣縣有財產
            ，並充為公用，該所於日據時期即在此辦公使用，未曾遷移，但門牌號
            碼曾經二次整編．．．本局目前仍有沿用民地尚未解決者，共計二十九
            處（含各分局分駐所），秀水分駐所為其中之一」，上情亦有該函在卷
            可證，準此：
            (一)上訴人前函所謂「併貴院同文號函復在案」云者，即係彰化縣警察局
              之回函，亦即同為上訴人之回函甚明，則概見上訴人及彰化縣警察局
              之前開「公文書」，其內容記載至為明確綦詳，自屬真正無疑。
            (二)被上訴人自始主張「．．．系爭土地於於日據時期為日本政府無權占
              用興建建築物以供公用（秀水分駐所於日據時代即設於該址，此乃人
              盡皆悉不待舉證），台灣光復後該建築物經政府基於公權力予以接收
              ，仍充公用，迄今亦然．．．」等諸事實，揆諸前開上訴人及彰化縣
              警察局之回函，參互印證，益見被上訴人主張之事實為真實。上訴人
              九十三年三月十九日上訴理由狀所稱「．．．則憑何事證竟推論系爭
              建物所有權係屬彰化縣縣有財產，可見判決理由與所憑資料容有矛盾
              ，其認事用法殊難謂合．．．」云云，顯與事實不符，自非可信。
    （四）、上訴人另執另案即原審八十七年簡上字第五一號民事判決認定田中分局
            源泉派出所建物屬二水鄉公所所有，擬以推論本案情形云云，然查本案
            與該案之情形不同，殊難比附援引：
            (一)依彰化縣警察局前開函文即已表示：「本案雖無法查明接收、移轉紀
              錄檔案資料，惟依據彰化縣稅捐稽徵處核發稅籍編號．．．納稅義務
              人登載為『秀水分駐所』可資佐證」等情，無如上訴人所提彰化縣縣
              有財產（房屋）登記卡之借給二水鄉公所之檔案資料可查，自難比附
              援引，否則，該文書在上訴人執掌中，自應由上訴人提出負舉證之責
              。
            (二)彰化縣警察局於八十九年八月間舉辦「秀水分駐所沿用民地案意見調
              查表」及其所屬鹿港分局於九十一年間舉辦「秀水分駐所辦公廳舍沿
              用民地問題協調會」，兩次舉辦過程，均無涉當地鄉公所，亦無其參
              與，益見上訴人所提前開案情與本件完全不同，殊乏參考價值。
    （五）、依彰化縣稅捐稽徵處九十二年八月四日彰稅房字第０九二００六四０六
            一號函覆原審主旨二、(一)稅籍編號00000000000（附件第一
            頁至第十頁）門牌整編前為秀水鄉○○村○○路十六號，自民國五十三
            年始有稅籍資料。(二)載稅籍編號0000000000（附件第十一頁
            至第十四頁），原納稅義務人為埔姜派出所，門牌整編前為秀水鄉○○
            村○○路十六號，自民國四十一年始有稅籍資料。三、「房屋之稅籍資
            料僅供稅捐稽徵機關做為課稅依據」、「至於產權歸屬請向產權登記機
            關查詢」，有上開函件附卷可查，則：
            (一)原審函查該處有關秀水分駐所之地上建物從光復前到光復後之設籍資
              料，該處係針對設籍資料「房屋稅納稅義務人」是誰作為答覆，至於
              所謂「至於產權歸屬請向產權登記機關查詢」云者，顯無對所有權人
              究竟是誰作論斷，易言之，該處並未否認上訴人及彰化縣警察局前開
              函覆原審之內容甚明，概見系爭土地上系爭建物確如上訴人及彰化縣
              警察局前函回覆原審所載：「．．．秀水分駐所之建物權屬，係於台
              灣光復後，由政府本於公權力接收，並列為彰化縣縣有財產，並充為
              公用，該所於日據時期即在此辦公使用，未曾遷移．．．」，至為明
              確。
            (二)雖彰化縣稅捐稽徵處前函附件（第一頁至第十頁及第十一頁至第二十
              四頁）在彰化縣房屋稅籍登記表之「所有人、典權人或管理人」欄記
              載有秀水分駐所等字樣，惟與前敘該處函文之所謂「至於產權歸屬請
              向產權登記機關查詢」云者，顯有矛盾，易言之，該處在「房屋稅籍
              登記表」上之記載，顯然係作為房屋稅之課稅依據，並不涉及所有權
              人或典權人或管理人之歸屬，殊難以此項記載作為秀水分駐所之地上
              建物歸屬何人之認定依據。
    （六）、秀水分駐所面臨彰水路，北起彰化南迄西螺，整條四線大道唯秀水鄉段
            最為繁華，而秀水分駐所座落在秀水街中段，係最為繁華中之鑽石地段
            ，高樓大廈林立，幾與彰化市連接，鈞院九十三年四月二十七日履勘現
            場可明，復有現場週邊照片八張可資佐證，俱見上訴人九十三年三月十
            九日上訴理由狀載稱：「．．．而原審卻以斟酌現時社會經濟生活標準
            、房屋所在位置於市區、交通便利等空泛說詞，即率認為以相當於土地
            申報總價年息百分之九計算損害金之標準即為相當云云，其核定顯然過
            高．．．」云云，顯與事實不符，殊難輕採。
    （七）、綜右所述，足見原審認事用法，並無不合，上訴人再事爭執，並無理由
            ，爰為答辯聲明，求為判決：
            (一)上訴駁回。
            (二)第二審訴訟費用由上訴人負擔。
二、上訴人對於坐落彰化縣秀水鄉○○段第一四二六地號土地為被上訴人所有，及系
    爭建物為秀水分駐所管理使用之事實，固不加爭執，但以下列諸情為辯：
    （一）、按「當事人主張有利於己之事實者，就其事實有舉證之責任」，此為民
            事訴訟法第二百七十七條前段所明定；又按「民事訴訟如係由原告主張
            權利者，應先由原告負舉證之責，若原告不能先舉證，以證明自己主張
            之事實為真實，則被告就其抗辯事實即令不能舉證，或其舉證尚有瑕疵
            ，亦應駁回原告之請求」、「對於現在占有人告爭所有權者，應由告爭
            人提出確實憑證，以證明其主張之真實，如告爭人不能為切當之證明，
            則現在占有人自無須提出何等反證，仍應維持現狀歸其管業，而駁回告
            爭人之訴」，最高法院十七年上字第九一七號及十八年上字第六七二號
            著有判例可稽。經查系爭建物是否為日據時代日本政府所建？光復後是
            否為上訴人所接收而交由秀水分駐所管理使用？既為上訴人所否認，依
            民事訴訟法第二百七十七條舉證責任分配之原則，有關上開事實，自應
            由被上訴人負舉證責任，否則，其應受不利之判決，事屬當然，而被上
            訴人既未舉證證明上訴人接收系爭土地上之建物，其請求判令上訴人拆
            屋還地，即難謂正當，詎原審不察，逕以彰化縣警察局彰警後字第０九
            二００七三一０九號函及彰化縣政府府授警後字第０九二０一六八八０
            一號函存卷可參，遂認系爭建物均為上訴人所有，然查原判決理由第六
            頁既載明「依上開彰化縣警察局函文即已表示：『本案雖無法查明接收
            、移轉紀錄檔案資料．．．』」等語，而卷附彰化縣警察局彰警後字第
            ０九二００七三一０九號函竟載列「查秀水分駐所之建物權屬，係於台
            灣光復後，由政府本於公權力接收，並列為彰化縣縣有財產，並充為公
            用．．．」等語，兩者相互對照以觀，既然無法查明接收、移轉記錄檔
            案資料，則憑何事證竟推論系爭建物權屬上訴人所有，可見原判決理由
            與所憑資料容有矛盾。至於被上訴人所提出之秀水分駐所沿用民地案意
            見調查表，並未記載上訴人有接收系爭土地上建物之事實，故被上訴人
            主張系爭土地為日本政府無權占用興建系爭建物供公用一節，與事實不
            符。
    （二）、況苟系爭建物如為上訴人所有財產，依理上訴人機關內部必建有如「彰
            化縣現有財產（房屋）登記卡」之類檔案文書資料，然事實上卻付之闕
            如，又房屋納稅義務人，並非必為房屋所有人，繳納房屋稅之收據，亦
            非即為所有權之證明（最高法院四十年台上字第一二六號判例參照），
            是「房屋稅籍資料僅供稅捐稽徵機關作為課稅依據，至於產權歸屬請向
            產權登記機關查詢（參卷附九十二年八月四日彰稅房字第０九二００六
            四０六一號函），尤有甚者，按國有財產法第二條第一、二項規定：「
            國家依據法律，或基於權力行使，或由於預算支出，或由於接受所取得
            之財產，為國有財產；凡不屬於私有或地方所有之財產，除法律上另有
            規定外，均應視為國有財產」，準此，系爭建物既因接收而為公有財產
            ，若產權之歸屬，如無法確認係何一機關所接收而具有所有權，依法自
            應視為國有財產，本件訴訟被上訴人並應以國有財產局為被告，當事人
            始為適格，此外，原審並無向國有財產局中部辦公室加以函查系爭建物
            是否歸其所有，即率斷建物屬上訴人所有，依法亦有未洽；另外，有關
            日據時期之建物，光復後經政府接收充公並借予警察機關用供勤務宿舍
            辦公之使用，據查其接收機關並非必然為縣政府，此從原審八十七年度
            簡上字第五一號民事判決可知該案日據時代所建房屋，光復後經政府機
            關接收後借予彰化縣警察局田中分局源泉派出所使用，其接收機關乃為
            二水鄉公所，並非上訴人，是該案中建物之權屬乃係二水鄉公所，資此
            以言，本件系爭建物既無任何確切實證足以證明接收機關為上訴人，則
            原審判令上訴人拆屋還地，殊難謂當。
    （三）、被上訴人訴請上訴人給付一百八十七萬九千五百三十元之依據為何？亦
            應由被上訴人負舉證之責，被上訴人雖舉相對人及彰化縣警察局之函文
            主張上訴人已自認被上訴人所主張之事實云云，然該等函文並非上訴人
            在訴訟上對於被上訴人主張之事實為承認或消極不表示意見，核與訴訟
            法上自認之要件不符，不能認上訴人已為自認。況且上訴人並無取得任
            何不當得利，自無返還之義務。再者，姑且不論系爭建物是否屬上訴人
            所有，惟被上訴人依不當得利法則請求上訴人返還相當於租金數額，按
            城市地方房屋之租金，以不超過土地及其建築物申報總價額年息百分之
            十為限，而原審卻以斟酌現時社會經濟生活標準、房屋所在位置位於市
            區、交通便利等空泛說詞，即率認以相當於土地申報總價年息百分之九
            為計算損害金之標準即為相當云云，其核定顯然過高，自有可議。
    （四）、綜上所述，原審判決難謂允洽，自無維持之必要，為此爰為上訴聲明，
            求為判決：
            (一)原判決不利於上訴人部分廢棄。
            (二)被上訴人在第一審之訴及假執行之聲請均駁回。
            (三)第一、二審訴訟費用由被上訴人負擔。
            (四)如受不利判決，上訴人願供擔保請准宣告免為假執行。
三、兩造不爭執之事實：系爭坐落彰化縣秀水鄉○○段第一四二六地號土地為被上訴
    人所有，及系爭建物為秀水分駐所管理使用之事實，為兩造所不加爭執，且有土
    地登記謄本在卷可稽，復據本院履勘現場，製有勘驗筆錄存卷可考，則此部分之
    事實，自堪信為真實。
四、當事人爭點的論斷：本件所應審究者，厥為：(一)系爭建物是否屬於上訴人接收所
    有之財產而充為公用﹖(二)原審按系爭土地申報總價額年息百分之九計算不當得利
    之標準，是否過高等項而已，茲分述如下：
    （一）、按所有人對於無權占有或侵奪其所有物者，得請求返還之；對於妨害其
            所有權者，得請求除去之；有妨害其所有權之虞者，得請求防止之，民
            法第七百六十七條定有明文。次按「民法第七百六十五條規定：所有人
            於法令限制範圍內，得自由使用、收益、處分其所有物，並排除他人之
            干涉。此所謂之法令，係指法律及行政機關依法律之授權所頒布之命令
            而言，無法律依據之行政命令，不得對於所有權加以限制（憲法第十五
            條參照）。行政院三十五年七月一日公布之收復區私有土地上敵偽建築
            物處理辦法，台灣省政府三十七年一月二十六日頒行之台灣省各縣巿暨
            鄉鎮公產清查辦法，核其內容均非屬限制人民所有權之法令。行憲前司
            法院於三十六年二月二十五日、五月六日、十月二十一日所為院解字第
            三三八一、三四六九、三六一五號解釋，係就收復區私有土地上敵偽建
            築物處理辦法之規定而為闡釋，尚非當然得適用於行憲後之台灣地區。
            次按日據時期日本政府於人民私有土地上興建房屋之初，既無合法權源
            ，則台灣光復後，我國政府基於國家權力關係，所接受者，乃僅地上之
            房屋，並非房屋所占用之土地，即不得因該接收關係，而使原屬無權占
            有土地變成有權占有。至台灣省各縣市暨鄉鎮公產清查辦法第七條第九
            款規定：『建築物為私有基地之清理：建築物為公有，基地為私有者，
            除依法租賃及為地上權之登記外，其有土地法第二百零八條各款需要之
            一時，得依法徵收之』，亦僅課縣巿等政府機關以清理之行政責任，要
            求占用私有基地之縣巿等政府機關，應依租賃、設定地上權或徵收之方
            式，以取得合法使用之權源而已，並非規定政府基於國家權力關係接收
            日產房屋者，即得當然合法占有他人之土地，而排除土地所有人行使私
            法上所有人之權利。此為本院最近所持之裁判上見解。本件倘日本政府
            於日據時期占用系爭土地建築如附圖所示Ｂ、Ｄ建築物，並無正當權源
            ，被上訴人迄又未辦理徵收或與上訴人洽商租用或其他使用權源，上訴
            人自非不得本於所有權之作用，訴請被上訴人拆屋還地。」最高法院八
            十七年度台上字第一四六二號著有判決要旨足資參照。經查：
            (一)本件被上訴人主張系爭建物於台灣光復後由政府接收，並列為彰化縣
              縣有財產之事實，有彰化縣警察局彰警後字第０九二００七三一０九
　　　　　　　號函及上訴人之授警後字第０九二０一六八八０一號函存卷可參，該
　　　　　　　等文書均屬公文書，應推定為真正，自堪認系爭建物為上訴人所有而
　　　　　　　充為公用，要無庸疑。至上訴人雖辯稱系爭建物如為彰化縣縣有財產
　　　　　　　，須由「台灣省日產清理處」或「台灣省公產管理處」建立接收清冊
　　　　　　　及檔案資料來認定，且納稅義務人非必為房屋所有人，本件上訴人否
　　　　　　　認為系爭建物之所有人，如無法證明系爭建物屬何人所有，應推定國
　　　　　　　有財產，應以國有財產局為被告云云；然查：
              依上開彰化縣警察局函文即已表示：「本案雖無法查明接收、移轉
                紀錄檔案資料，惟依據彰化縣稅捐稽徵處核發稅籍編號00000
                000000之房屋稅籍證明書內，登記房屋坐落為彰化縣秀水鄉
                ○○村○○路○段三五六號建物自民國五十二年一月起課稅，納稅
                義務人登載為『秀水分駐所』可資佐證」等語。
              彰化縣稅捐稽徵處彰稅房字第０九二００六四０六一號函覆原審亦
                載明：「．．．(一)稅籍編號00000000000（附件第一頁
                至第十頁）門牌整編前為秀水鄉○○村○○路十六號，自民國五十
                三年始有稅籍資料。(二)載稅籍編號0000000000（附件第
                十一頁至第十四頁），原納稅義務人為埔姜派出所，門牌整編前為
                秀水鄉○○村○○路十六號，自民國四十一年始有稅籍資料。三、
                房屋之稅籍資料僅供稅捐稽徵機關做為課稅依據，至於產權歸屬請
                向產權登記機關查詢」等情，有上開函件附卷可查。
              本院審理時，再經本院向上訴人函詢有否接收系爭建物之資料，據
                覆同彰化縣警察局函覆原審之資料，有上訴人九十三年六月九日府
                授警後字第０九三０一０六二七五號函存卷可憑（見本院卷(一)第九
                十頁）；又經本院向國有財產局及內政部警政署函查是否有接收系
                爭建物之資料，據國有財產局台灣中區辦事處彰化分處九十三年十
                一月二日台財產中彰三字第０九三０００七九八八號函覆向彰化縣
                稅捐稽徵處函查結果為「該門牌有二房屋稅籍資料均未曾以中華民
                國名義為納稅義務人，其分別於民國五十三、五十七年設籍，納稅
                義務人均為秀水分駐所」，而內政部警政署轉交彰化縣警察局查覆
                結果，亦同前彰化縣警察局函覆原審之內容等情，有各該函文在卷
                可佐（見本院卷(二)第三十一頁至第三十四頁、第四十六頁）；即經
                本院函詢彰化縣秀水鄉公所於光復後，是否有接收系爭建物，據覆
                並無接收之情事乙節，亦有該所九十三年五月五日彰秀鄉財字第０
                九三０００四九三七號函在卷可稽（見本院卷(一)第六十六頁）。
              綜上所陳，可見已盡調查之能事，仍無法查知系爭建物之接收資料
                ，是以本件縱無接收清冊及檔案資料可供查詢，然依上開函文資料
                ，再審酌秀水分駐所即為系爭建物之納稅義務人等情，足認系爭建
                物於台灣光復後由政府接收，並列為彰化縣縣有財產乙節，尚屬合
                理可信，自可認定上訴人為系爭建物之所有人，要無庸疑，故上訴
                人上開所辯，即無可採。另上訴人引用另案即原審八十七年簡上字
                第五一號民事判決認定彰化縣警察局田中分局源泉派出所建物屬二
                水鄉公所所有，擬以推論本案情形上訴人非系爭建物之所有人云云
                ，然查本件案情與該案之情形不同，即經本院函詢彰化縣秀水鄉公
                所於光復後，是否有接收系爭建物，據覆並無接收之情事乙節，亦
                有該所九十三年五月五日彰秀鄉財字第０九三０００四九三七號函
                在卷可稽，業如上論，是此部分尚無法執為有利於上訴人之認定，
                事屬當然。
            (二)系爭建物占用土地之位置及面積，如附圖所示Ｂ部分面積０‧０一０
              七公頃、Ｃ部分面積０‧００四０公頃、Ｄ部分面積０‧００四七公
              頃，均係坐落於上開第一四二六地號土地之事實，業經原審及本院履
              勘現場明確，並有原審及本院勘驗筆錄、簡圖、彰化縣彰化地政事務
              所現場測量所作成之複丈成果圖在卷可稽。是本件被上訴人所有之系
              爭土地經日據時期政府在其上興建系爭建物，光復後由上訴人自日本
              政府接收，並借予秀水分駐所使用迄今，上訴人並無合法使用之權源
              等情，業如前述，堪認上訴人確屬無權占有被上訴人所有之系爭土地
              ，被上訴人自得依首揭規定，請求上訴人除去妨害其所有權之情形，
              並返還無權占有之土地。從而上訴人基於所有人物上請求權之法律關
              係，請求上訴人應將如附圖所示Ｂ部分面積０‧０一０七公頃、Ｃ部
              分面積０‧００四０公頃、Ｄ部分面積０‧００四七公頃之地上建物
              拆除，並將此部分土地交還被上訴人，即屬有據，應予准許。
    （二）、按無法律上原因而受利益，致他人受損害者，應返還其利益，民法第一
            百七十九條前段定有明文。而無權占有他人房屋或土地，可能獲得相當
            於租金之利益，為社會通常之觀念。經查：
            (一)上訴人所有之系爭建物無權占用上開土地，無法律上之原因而獲得相
              當於租金之利益，致被上訴人受有損害，被上訴人自得依不當得利之
              法律關係，請求上訴人返還相當於租金之數額，自屬當然。
            (二)按城市地方房屋之租金，以不超過土地及其建築物申報總價額年息百
              分之十為限，租用基地建築房屋亦準用之，土地法地一百零五條、第
              九十七條第一項定有明文，系爭建物所占用之基地面積為一九四平方
              公尺，已如前述，被上訴人主張以該土地申報地價每平方公尺一萬零
              六百八十九元計算，亦有地價謄本為證，故其價值為二百零七萬三千
              六百六十六元，本院斟酌秀水分駐所面臨彰化縣秀水鄉○○路，而秀
              水分駐所座落在繁華之地段，已經本院九十三年四月二十七日履勘現
              場在卷，復有被上訴人提出現場週邊照片八張可資佐證，再參酌現時
              社會經濟生活標準、房屋所在位置位於市區、交通便利等因素，認為
              以相當於土地申報總價年息百分之九為計算損害金之標準，即為相當
              ，則上訴人占用土地之價值二百零七萬三千六百六十六元，以年息百
              分之九即一十八萬六千六百三十元計算，其五年之租金為九十三萬三
              千一百五十元，故被上訴人請求上訴人給付相當於不五年租金之不當
              得利即九十三萬三千一百五十元，洵屬正當，應予准許。至上訴人抗
              辯稱以相當於土地申報總價年息百分之九為計算損害金之標準，即屬
              過高云云，尚無足取。
五、綜上所述，本件被上訴人本於所有人物上請求權及不當得利之法律關係，請求上
    訴人應將如附圖所示Ｂ部分面積０‧０一０七公頃、Ｃ部分面積０‧００四０公
    頃、Ｄ部分面積０‧００四七公頃之地上建物拆除，並將此部分土地交還被上訴
    人，及應給付被上訴人九十三萬三千一百五十元，及自起訴狀繕本送達之翌日即
    自九十二年三月二十五日起至清償日止，按年息百分五之計算之利息部分，洵屬
    正當，應予准許。被上訴人上開請求應准許部分，兩造於原審均陳明願供擔保聲
    請宣告假執行或免為假執行，經核無不合，自應分別酌定相當擔保金額宣告之。
    是被上訴人上開請求應准許部分，原審判命上訴人應將系爭建物拆除，並將該部
    分之土地交還被上訴人，及如數給付被上訴人該相當於租金之不當得利部分，於
    法並無不合，上訴意旨指摘原判決該部分不當，求予廢棄改判，為無理由，應予
    駁回。
六、本件判決之基礎已臻明確，兩造其餘攻擊防禦方法及舉證，於判決之結果無影響
    ，自毋庸一一論列，併此敘明。
七、據上論結，本件上訴為無理由，依民事訴訟法第四百四十九條第一項、第七十八
    條，判決如主文。
中　　　華　　　民　　　國　　九十四　　年　　　一　　　月　　二十六　　日
~B1民事第一庭審判長法　官　林陳松
~B2　　　　　　　　法　官　王重吉
~B3　　　　　　　　法　官　李寶堂
右為正本係照原本作成。
如對本判決上訴，須於收受判決送達後二十日內向本院提出上訴書狀，其未表明上訴
理由者，應於提出上訴後二十日內向本院提出上訴理由書(須按他造人數附具繕本)。
上訴時應提出委任律師為訴訟代理人之委任狀。具有民事訴訟法第四百六十六條之一
第一項但書或第二項之情形為訴訟代理人者，另應附具律師及格證書及釋明委任人與
受任人有該條項所定關係之釋明文書影本。
~B 　 　　　　　　書記官　李妍嬅
中　　　華　　　民　　　國　　九十四　　年　　　一　　　月　　二十六　　日
                                                                        Ｂ
